臺灣高等法院刑事裁定　　　　　　　　100年度毒抗字第305號
抗　告　人
即　被　告　潘俊宏
上列抗告人因違反毒品危害防制條例案件，不服臺灣士林地方法
院中華民國100 年8 月31日裁定（100 年度毒聲字第256 號），
提起抗告，本院裁定如下：
    主  文
抗告駁回。
    理  由
一、原裁定意旨略以：被告潘俊宏因施用毒品案件，經原審法院
    以99年度毒聲字第394 號裁定送法務部矯正署台北看守所附
    設勒戒處所觀察、勒戒後，認有繼續施用毒品之傾向，有該
    所民國100 年8 月16日北所衛字第1001301589有無繼續施用
    毒品傾向證明書乙紙附卷可稽，檢察官聲請為強戒治，並無
    不合。爰依毒品危害防制條例第20條第2 項規定，令被告入
    戒治處所施以強制戒治，其期間為6 個月以上，至無繼續強
    制戒治之必要為止，但最長不得逾1 年等語。
二、抗告意旨略以：原裁定係依據北所衛字第1001301589有無繼
    續施用毒品傾向證明書，認定抗告人會再施用毒品而裁定戒
    治，然該證明書其評分內容為何？又是以何基準根據而認定
    抗告人會再施用毒品？退步言之，本案觀察勒戒執行指揮書
    日期為100 年7 月13日至9 月12日，惟至9 月12日抗告人並
    未接獲裁定，檢察官亦未有指示，9 月12日當日即應釋放，
    然抗告人未獲釋放，顯見即屬違法羈押，抗告人係至9 月19
    日（應為29日）收受裁定書，隨即遭移送新店戒治所執行，
    更是違法執行，爰提起抗告云云。
三、經查：
  (一)按犯毒品危害防制條例第10條之罪者，檢察官應聲請法院裁
    定，或少年法院（地方法院少年法庭）應先裁定，令被告或
    少年入勒戒處所觀察、勒戒，其期間不得逾二月。觀察、勒
    戒後，檢察官或少年法院（地方法院少年法庭）依據勒戒處
    所之陳報，認受觀察、勒戒人無繼續施用毒品傾向者，應即
    釋放，並為不起訴之處分或不付審理之裁定；認受觀察、勒
    戒人有繼續施用毒品傾向者，檢察官應聲請法院裁定或由少
    年法院（地方法院少年法庭）裁定令入戒治處所強制戒治，
    其期間為6 個月以上，至無繼續強制戒治之必要為止，但最
    長不得逾1 年，同條例第20條第1 項、第2 項定有明文。而
    有無繼續施用毒品傾向之評估標準，並非完全以受勒戒人勒
    戒後之結果為準，勒戒前之各種情況，仍應作為評估之依據
    。依勒戒處所評分說明手冊規定，係以人格特質、臨床徵候
    及環境相關因素3 項合併計算分數：(1)分數100 分至71分，
    判定為有繼續施用毒品傾向；(2)50分至0 分判定為無繼續施
    用毒品傾向；(3)70分至51分間判定有繼續施用毒品傾向者，
    其原則為有下列各項之一：1.缺乏病識感或戒治動機者；2.
    第一級毒品使用者；3.有煙毒前科者；4.有礙家庭、社會和
    諧與安寧者。若無以上各項之一，惟判定者認為個案有繼續
    施用毒品傾向者，應在「有無繼續施用毒品傾向證明書」詳
    細說明欄內載明，並於綜合判斷項下勾選有繼續施用毒品傾
    向。而其中之人格特質係依：有無毒品相關司法紀錄、其他
    犯罪相關紀錄、短期內再犯加重計分、行為觀察；臨床徵候
    係依尿液檢驗戒斷症狀、有無多種藥物使用、有無注射使用
    、使用期間、情緒及態度；環境相關因素係依社會功能是否
    良好、支持系統等，作為綜合判斷分數之依據。
  (二)抗告人因施用毒品案件，經原審法院裁定送勒戒處所執行觀
    察勒戒，經法務部矯正署臺北看守所附設之勒戒處所評分結
    果，在人格特質之評估項目：毒品犯罪相關司法紀錄「0 筆
    」、其他犯罪相關紀錄「0 筆」、短期內再犯加重計分「未
    再犯」、行為觀察「喧嘩」，合計得分2 分。在臨床徵候之
    評估項目：戒斷症狀「有」、多重藥物使用「有」、注射使
    用「無」、使用期間「超過1 年」、情緒及態度「不良」，
    合計得分50分。在環境相關因素：社會功能「不良」、支持
    系統（無評估標準之行為），合計得分5 分。綜合得分為57
    分。而綜合判斷詳細說明則以：「個案曾施用過多樣毒品，
    且會談過程言語閃爍不定，說詞前後不一，評估有繼續施用
    毒品傾向」，並經醫師勾選有繼續施用毒品傾向等情，有卷
    附法務部矯正署臺北看守所附設勒戒處所有無繼續施用毒品
    傾向證明書1 份在卷可稽（見臺灣士林地方法院檢察署100
    年度毒偵緝字第129 號卷第32頁至第35頁），並經本院調卷
    審閱無訛。抗告人既經評估有繼續施用毒品傾向，依前揭法
    律規定，自有施以強制戒治之必要。抗告意旨指摘未有具體
    評分內容及根據云云，並無理由。
  (三)再觀察勒戒期間不得逾2 月，毒品危害防制條例第20條第1
    項定有明文。惟受觀察、勒戒人經觀察、勒戒結果，有繼續
    施用毒品傾向者，於勒戒處所依法院裁定移送戒治處所施以
    強制戒治前，應繼續收容。其收容期間，計入戒治期間。觀
    察勒戒處分執行條例第8 條第2 項後段亦設有明文規定。本
    案抗告人經原審法院裁定觀察勒戒後，檢察官簽發99年度觀
    執字第345 號執行指揮書，將抗告人送法務部矯正署臺北看
    守所附設之勒戒處所執行，其執行期間為自100 年7 月13日
    起至100 年9 月12日止，有執行指揮書1 份在卷可稽（見臺
    灣士林地方法院檢察署100 年度毒偵緝字第129 號卷第23頁
    ）。嗣勒戒處所評估抗告人有繼續施用毒品傾向，檢察官於
    100 年8 月24日向原審法院聲請強制戒治，原審法院於100
    年8 月31日為強制戒治裁定，該裁定書於100 年9 月14日送
    達檢察官，100 年9 月29日送達抗告人，有送達證書2 份在
    卷可稽（見原審法院100 年度毒聲字第256 號卷第7 、12頁
    ），其送達裁定書之時間，雖係在原觀察勒戒執行期間之後
    ，惟依前揭觀察勒戒處分執行條例第8 條第2 項後段規定，
    於勒戒處所依法院裁定移送戒治處所施以強制戒治前，應繼
    續收容，其收容期間，計入戒治期間，則縱移送戒治處所施
    以強制戒治之日期，在原觀察勒戒執行期間之後，亦難認有
    違法羈押可言。抗告人以其遭違法羈押、違法執行云云，亦
    無理由。
四、綜上所述，原審以抗告人經送法務部矯正署臺北看守所附設
    勒戒所執行觀察、勒戒後，經該所綜合評分者依個案之臨床
    實務及具體個案，綜合判定抗告人為「有繼續施用毒品傾向
    」，而裁定令入戒治處所施以強制戒治6 個月以上，至無繼
    續強制戒治之必要為止，但最長不得逾1 年，於法並無不合
    。本件抗告為無理由，應予駁回。
據上論斷，應依刑事訴訟法第412條，裁定如主文。
中    華    民    國  100     年    11    月    8     日
                  刑事第八庭  審判長法  官  林恆吉
                                    法  官  王偉光
                                    法  官  黃斯偉
以上正本證明與原本無異。
不得再抗告。
                                    書記官  王宜玲
中    華    民    國   100    年    11    月    10    日